【裁判字號】    99,上訴,750
【裁判日期】    990503
【裁判案由】    偽造文書
【裁判全文】
臺灣高等法院高雄分院刑事判決         99年度上訴字第750號
上  訴  人
即自訴人    張鵬圖
自訴代理人  戴慕蘭律師
被      告  甲○○
上列上訴人因被告偽造文書案件，不服臺灣高雄地方法院99年度
自字第6 號中華民國99年3 月17日第一審判決，提起上訴，本院
判決如下：
     主  文
原判決撤銷，發回臺灣高雄地方法院。
     理  由
一、上訴意旨略以：本件自訴人張鵬圖自訴之犯罪事實係被告甲
    ○○於民國98年11月2 日，分別冒用自訴人即輔英科技大學
    董事會董事長張鵬圖之名義，偽造「輔董字第0980000101號
    」及「輔董字第0980000102號」2 份董事會函文予教育部，
    此與自訴人於98年8 月13日向臺灣高雄地方法院檢察署提出
    甲○○偽造文書一案之告訴，係就被告於98年3 、4 月間冒
    用自訴人名義，偽造「輔董字第0980000002號」及「輔董字
    第09800003號」、「輔董字第0980000005號」及「輔董字第
    0980000006號」4 份函文分別予案外人即董事許國強、步天
    鵬之犯罪事實，並不相同。況且，自訴人於98年8 月13日提
    出前開刑事告訴時，本案尚未發生，自訴人自無未卜先知而
    提出該刑事告訴之可能。再被告多次偽造私文書犯行，犯意
    、目的皆各別，且刑法於95年7 月1 日業已修正施行廢除連
    續犯之適用，是本件自訴之犯罪事實核與臺灣高雄地方法院
    檢察署98年度偵字第24087 號案件非為「同一案件」，原審
    逕依刑事訴訟法第323 條第1 項前段之規定，而為不受理之
    判決，自有違誤，爰依法提起上訴，請求撤銷原判決另為適
    當之判決等語。
二、按同一案件經檢察官依第228 條規定開始偵查者，不得再行
    自訴，刑事訴訟法第323 條第1 項前段著有明文。是依該條
    文規定，自須係「同一案件」，且經檢察官依第228 條規定
    開始偵查者，犯罪被害人始不得再行自訴甚明。
三、查自訴人張鵬圖以其係輔英科技大學董事會董事長之身分，
    惟遭被告甲○○於98年3 、4 月間冒用其名義，偽造「輔董
    字第0980000002號」及「輔董字第09800003號」、「輔董字
    第0980000005號」及「輔董字第0980000006號」等4 份函文
    ，並分別發函予案外人即輔英科技大學董事會董事許國強、
    步天鵬，乃於98年8 月13日向臺灣高雄地方法院檢察署告訴
    被告涉犯刑法第216 條、第210 條之偽造私文書犯行，並經
    臺灣高雄地方法院檢察署以98年度偵字第24087 號受理在案
    等情，業經本院核閱該偵查案卷無訛。又本件自訴人係以被
    告於98年11月2 日，分別冒用其名義，偽造「輔董字第0980
    000101號」及「輔董字第0980000102號」2 份董事會函文，
    並發函予教育部，因而認被告另行涉犯刑法第216 條、第21
    0 條之偽造私文書犯行而向原審提起自訴之情，亦經本院核
    閱卷附自訴狀無誤。是以，本件自訴人前後所為告訴及自訴
    之犯罪事實並非相同，已可認定。再所謂「同一案件」，固
    包括「裁判上一罪」或「實質上一罪」者，惟刑法部分條文
    業於94年2 月2 日修正公布，並自95年7 月1 日起施行，其
    中有關刑法第56條連續犯之規定業經刪除，故自95年7 月1
    日起，行為人所犯數罪（數行為），除合乎想像競合犯或接
    續犯等「裁判上一罪」或「實質上一罪」者外，自應按其具
    體情形而論以數罪併罰。本件自訴人對被告自訴之犯罪事實
    既與其於98年8 月13日向臺灣高雄地方法院檢察署對被告提
    出告訴之犯罪事實不同，有如前述；而原判決復未說明此二
    者是否有「裁判上一罪」或「實質上一罪」關係，而不得分
    別審究之情形，即遽認自訴人本件自訴之犯罪事實與其於98
    年8 月13日向臺灣高雄地方法院檢察署對被告提出告訴之犯
    罪事實相同，係屬同一案件，進而依刑事訴訟法第323 條第
    1 項前段、第334 條、第343 條等規定，諭知不受理之判決
    ，容屬遽然。自訴人上訴意旨執此指摘原判決不當，為有理
    由，自應由本院將之撤銷，發回原審法院另為適當之處理，
    且不經言詞辯論為之。
據上論斷，應依刑事訴訟法第369 條第1 項但書、第372 條，判
決如主文。
中    華    民    國    99    年    5     月    3     日
                  刑事第一庭    審判長法  官 翁慶珍
                                      法  官 黃仁松
                                      法  官 徐美麗
以上正本證明與原本無異。
如不服本判決應於收受本判決後10日內向本院提出上訴書狀，其
未敘述上訴理由者，並得於提起上訴後10日內向本院補提理由書
狀（均須按他造當事人之人數附繕本）「切勿逕送上級法院」。
中    華    民    國    99    年    5     月    3     日
                                      書記官 賴梅琴

司法院資訊處製作；財團法人民間司法改革基金會備份。
